【裁判字號】    97,審易,588
【裁判日期】    971219
【裁判案由】    詐欺
【裁判全文】
臺灣士林地方法院刑事判決             97年度審易字第588號
公  訴  人  臺灣士林地方法院檢察署檢察官
被      告  乙○○
上列被告因詐欺案件，經檢察官提起公訴（九十七年度偵緝字第
一二０八號），及移送併案審理（臺灣雲林地方法院檢察署九十
七年度偵字第五九五九號），被告為有罪之陳述，本院合議庭裁
定改行簡式審判程序，並判決如下：
    主  文
乙○○幫助犯詐欺取財罪，處有期徒刑肆月，如易科罰金以新臺
幣壹仟元折算壹日。
    事  實
一、乙○○因缺錢使用，明知申請帳戶使用係輕而易舉之事，一
    般人無故取得他人金融帳戶使用之行徑常與財產犯罪密切相
    關，且得預見將自己帳戶提供予不認識之他人使用，可能幫
    助掩飾或隱匿他人因犯罪所得財物，致使被害人及警方追查
    無門，竟不違背其本意，仍基於幫助詐欺犯意，於民國九十
    七年三月間，在臺北市○○區○○街五十三號三樓住處，以
    新臺幣（下同）二千元之價格，將其申辦華南商業銀行懷生
    分行（下稱華南銀行）第000000000000號帳戶之存摺、提款
    卡、密碼，出售予不詳姓名年籍之成年詐欺集團成員使用。
    嗣該名詐欺集團成員所屬詐欺集團即基於意圖為自己不法所
    有之犯意，(一)於九十七年三月二十日十五時三十分許，撥打
    電話給在臺中縣外埔鄉○○路新城一巷二十號之甲○○，佯
    稱先前東森購物匯款操作錯誤，需前往華南銀行ATM操作取
    消分期付款之設定，致甲○○不疑有他，於九十七年三月二
    十日十八時二十九分（起訴書誤載為九十七年七月三十日二
    十時二十九分）許，前往桃園縣桃園市○○路三五六號郵局
    ATM依其指示操作，而遭其詐騙匯款三萬四千元至乙○○前
    揭提供予詐欺集團使用之華南銀行（起訴書誤載為陽信銀行
    ）帳戶內；(二)於九十七年三月二十日十八時四十分許，撥打
    電話給在臺北縣蘆洲市之丙○○，佯稱先前東森購物匯款操
    作錯誤，需前往銀行自動櫃員機操作取消分期付款之設定，
    致丙○○不疑有他，於九十七年三月二十日十九時四十八分
    及五十一分許，前往華南銀行ATM依其指示操作，而遭其詐
    騙，共匯款五萬八千元至乙○○前揭提供予詐欺集團使用之
    華南銀行帳戶內。該詐欺集團成員得逞後，隨即將款項提領
    一空，致員警無法追查詐得款項之流向。嗣因甲○○及丙○○發現受騙，報警循線查獲，始悉上情。
二、案經臺北市政府警察局信義分局報請臺灣臺北地方法院檢察
    署呈請臺灣高等法院檢察署檢察長令轉臺灣士林地方法院檢
    察署檢察官偵查起訴暨臺南市政府警察局第六分局報請臺灣
    臺南地方法院檢察署呈請臺灣高等法院臺南分院檢察署檢察
    長令轉臺灣雲林地方法院檢察署檢察官移請併案審理。
    理  由
一、前揭犯罪事實，業據被告乙○○於本院準備程序及審理時供
    認不諱，核與被害人甲○○於警詢時指述及告訴人丙○○於
    警詢時指訴情節相符，復有華南銀行懷生分行函文、開戶資
    料、帳戶交易明細表各一份及華南銀行自動櫃員機交易明細
    表三紙在卷可資佐證，足徵被告自白與事實相符。本件事證
    明確，被告犯行堪以認定。
二、查金融存摺事關個人財產權益之保障，其專有性甚高，一般
    人均有妥為保管及防止他人任意使用之認識，且該等專有物
    品如落入不明人士手中，極易被利用為與財產有關之犯罪工
    具，此為吾人依一般生活認知所易於體察之常識。查被告已
    為成年之人，應可明確知悉存摺、提款卡及密碼等有關個人
    財產、身分之物品，倘淪落於不明人士手中，極易被利用為
    與財產有關之犯罪工具，而在能預見提供自己存摺、提款卡
    及密碼予不認識之人，可能遭人將之作為從事詐欺取財等犯
    罪行為工具之下，卻又將上開帳戶之存摺、提款卡及密碼，
    出售予詐騙集團成員使用，顯然對於該帳戶將作為不法使用
    有所認知，雖卷內事證並無積極證據證明被告知悉該收購帳
    戶之詐欺集團成員及所屬詐欺集團將如何犯罪，而無法推定
    被告與該詐欺集團成員有共同實施詐欺犯行之犯意聯絡，惟
    被告既對金融帳戶出售他人使用，可能遭持以從事詐欺財產
    犯罪有所認知，其有幫助他人犯詐欺取財罪之不確定犯罪故
    意甚明。
三、按刑法上之幫助犯，係對於犯罪與正犯有共同之認識，而以
    幫助之意思，對於正犯資以助力，而未參與實施犯罪之行為
    者而言。被告基於幫助之犯意，將其所有提款卡等物出售予
    他人詐欺取財，為幫助犯。核被告所為，係犯刑法第三十條
    第一項、第三百三十九條第一項之幫助詐欺取財罪。被告以
    一次提供金融帳戶提款卡及密碼之幫助行為，幫助詐欺集團
    成員分別詐騙被害人甲○○及丙○○等人，致其等陷於錯誤
    而交付財物，被害人雖有數名，惟被告提供提款卡等物之行
    為僅有一個，應僅論以一個幫助詐欺取財之行為。被告幫助
    他人犯罪，應依刑法第三十條第二項之規定，按正犯之刑減
    輕其刑。又檢察官移送併案審理部分（臺灣雲林地方法院檢
    察署九十七年度偵字第五九五九號），雖未據檢察官提起公
    訴，惟與本件起訴被告幫助詐欺罪部分，核屬同一事實，為
    起訴效力所及，本院自應併予審究。爰審酌被告犯罪動機及
    犯罪所生危害，與被告提供帳戶供他人詐財使用，使犯罪偵
    查困難，被害人追償無門，犯罪後供認犯行之態度等一切情
    狀，量處如主文所示之刑，並斟酌其生活狀況，諭知易科罰
    金之折算標準。
四、被告所有之華南銀行帳戶（帳號：000000000000號）之存摺
    、提款卡及密碼等物，雖係其所有供犯罪所用之物，但未經
    扣案，且迄今仍未取回，因非屬義務沒收之物，故不予宣告
    沒收。又其出售上開存摺等物所得共二千元，雖係被告犯罪
    所得之物，但已花用殆盡，已據其於審理中供明在卷，亦不
    為沒收之諭知。
據上論斷，應依刑事訴訟法第二百九十九條第一項前段、第二百
七十三條之一第一項，刑法第三百三十九條第一項、第三十條、
第四十一條第一項前段，刑法施行法第一條之一，判決如主文。
本案經檢察官王巧玲到庭執行職務。
中    華    民    國    97    年    12    月    19    日
                  刑事第一庭法  官  周明鴻
以上正本證明與原本無異。
如不服本判決應於收受判決後10日內向本院提出上訴書狀，並應
敘述具體理由；其未敘述上訴理由者，應於上訴期間屆滿後20日
內向本院補提理由書（均須按他造當事人之人數附繕本）「切勿
逕送上級法院」。
                            書記官  丁梅芬
中    華    民    國    97    年    12    月    19    日
附錄論罪科刑法條：
刑法第三百三十九條第一項
意圖為自己或第三人不法之所有，以詐術使人將本人或第三人之
物交付者，處5 年以下有期徒刑、拘役或科或併科1 千元以下罰
金。


司法院資訊處製作；財團法人民間司法改革基金會備份。
